【裁判字號】    92,訴,1201
【裁判日期】    920829
【裁判案由】    偽造文書
【裁判全文】
臺灣高雄地方法院刑事判決                        九十二年度訴字第一二一號
    公  訴  人  臺灣高雄地方法院檢察署檢察官
    被      告  甲○○
    被      告  丙○○
右列被告等因偽造文書案件，經檢察官提起公訴（九十一年度偵字第二０九五一號、
九十二年度偵字第七九二三號），本院判決如左：
    主  文
甲○○、丙○○均無罪。
    理  由
一、被告甲○○係位於高雄市○○區○○路七號「上允自小客車租賃公司」（以下簡
    稱上允公司）之負責人，與賴玉樹及其子即告訴人丁○○、被告丙○○所共同經
    營、位於高雄市○○○路八十號之「久順小客車租賃行」（下稱久順車行）素有
    業務往來。被告甲○○明知告訴人自民國八十七年八月三日起入伍當兵，迄八十
    九年六月二日退役，前揭期間內久順車行相關經營業務則由被告丙○○單獨負責
    ，而上允公司名下之車號ＸＸ—二九六一號、ＸＸ—二六五三號、ＸＸ—二七二
    五號小客車乃被告丙○○於八十八年七、八月間某日出面，以每輛每日調車費新
    臺幣（下同）一千六百元不等價格調借，再出租與不詳姓名年籍顧客使用，竟在
    收受上開汽車分別於八十八年七月十九日、同年八月八日、同年月十五日調借與
    被告丙○○期間內交通違規，為警逕行舉發並製填之第000000000號、
    第00000000號、第四六六九三八號違規通知單後，為依道路交通管理處
    罰條例第六十五條第一項第三款之規定，按前揭罰單罰鍰數額，易處吊扣汽車牌
    照或駕駛執照一個月至三個月，乃向被告丙○○索取上開小客車於各該違規日實
    際承租人之姓名年籍資料，因被告丙○○不能提供，二人竟基於概括之犯意聯絡
    ，由被告丙○○交付告訴人之印章、身分證影本、駕駛執照正本等相關資料予被
    告甲○○，被告甲○○則分別於八十八年九月十日、同年十月五日向高雄市交通
    事件裁決所辦理違規歸責於告訴人之前某日，先偽簽告訴人之署名復盜蓋告訴人
    之印章於租車契約書上，以偽造告訴人於前述違規日租賃前揭小客車之租車契約
    書，再持偽造之租車契約連同告訴人之身分證、汽車駕駛執照影本等文件，向高
    雄市交通事件裁決所行使，填寫辦理交通違規歸責申請書，申報告訴人係違規人
    ，足生損害於告訴人及監理機關對交通違規處罰管理之正確性，因認被告甲○○
    、丙○○二人均涉有刑法第二百十六條、第二百十條之行使偽造私文書罪嫌。
二、按犯罪事實應依證據認定之，無證據不得推定其犯罪事實。又不能證明被告犯罪
    者，應諭知無罪之判決，刑事訴訟法第一百五十四條及第三百零一條第一項分別
    定有明文。次按認定不利被告之事實，須依積極證據，苟積極證據不足為不利於
    被告事實之認定時，即應為有利於被告之認定，更不必有何有利之證據；事實之
    認定，應憑證據，如未能發現相當證據，或證據不足證明，自不能以推測或擬制
    之方法，以為裁判基礎，最高法院三十年上字第八一六號及四十年台上字八六號
    亦分別著有判例可資參照。又告訴人之告訴，係以使被告受刑事訴追為目的，是
    其陳述是否與事實相符，仍應調查其他證據以資審認，最高法院五十二年台上字
    第一三００號亦著有判例可資參照。
三、本件公訴人認被告甲○○、丙○○二人涉有上開犯嫌，係以卷附高雄市交通事件
    裁決所簽呈、告訴人違反道路交通管理事件陳述單、高雄市交通裁決所書函、舉
    發違反道路交通管理事件通知單、申請書、高雄市小客車租賃商業同業公會租車
    契約書、駕照影本、高雄市交通事件裁決所駕駛執照吊扣執行單，及被告丙○○
    於八十九年間將相關資料交付被告甲○○辦理駕駛執照易處吊扣，於長達一年之
    期間均無異議，且被告甲○○於辦理汽車違規歸責於告訴人時，已於契約書上載
    明出租人為上允公司，足見其自信已得告訴人之同意，否則即無自陷刑責之理等
    為其論據。訊據被告甲○○、丙○○則均堅決否認有何行使偽造私文書之犯行，
    被告甲○○辯稱久順車行與上允公司向來即有合作關係，當初係被告丙○○向上
    允公司調借車輛出租，後來陸續接到罰單，惟因被告丙○○無法提供駕駛人資料
    ，遂將渠與渠弟即告訴人之證件交予其辦理罰緩易處吊扣駕照之用，其並未偽造
    文書等語；被告丙○○則辯稱渠從未向被告甲○○調借車輛，亦未將告訴人之證
    件交予被告甲○○等語。
四、經查：
(一)告訴人陳稱伊曾於八十七年間在路上遺失身分證正本、影本及駕駛執照等證件云
    云，經本院依職權向高雄市政府左營區戶政事務所及高雄市監理處函查結果，告
    訴人雖確有於八十七年四月八日以「遺（滅）失補領」之事由申請補發國民身分
    證，惟迄今並無申請補發駕駛執照之紀錄，此有高雄市政府左營區戶政事務所九
    十二年七月十五日高市左戶字第０九二０００五一三八號函及高雄市監理處九十
    二年六月三日高市監二字第０九二０００八六八二號函在卷可憑，是告訴人之駕
    駛執照是否確有遺失，已非無疑。
(二)告訴人雖以伊當時在服兵役，平日並無使用駕駛執照之需要，故遲未申請駕駛執
    照補發，且伊係於八十九年二月間接獲監理處通知，才知道伊駕照遭吊扣云云，
    惟伊曾於八十九年二月十日二十一時二十五分許，駕駛車牌號碼ＶＥ—五一九０
    號自小客車行駛於國道一號南向二八八公里處，因使用註銷之牌照及未帶行車執
    照遭警當場舉發，有內政部警政署國道公路警察局舉發違反道路交通管理事件通
    知單（以下簡稱舉發通知單）影本一紙在卷可憑，足見伊於八十七年八月起至八
    十九年六月止服兵役之期間內，仍有駕駛車輛之行為，設若伊駕駛執照確已遺失
    ，豈有不立即申請補發，致徒增遭警舉發無照駕駛及遭人盜用證件等困擾之可能
    ，而伊駕駛執照遭吊扣之期間係自八十八年十月二十七日起至九十年一月二十六
    日止，時間長達一年三月，伊於知悉駕照遭易處吊扣後，竟全無申訴或異議之舉
    動，亦與常情顯然有悖，告訴人所指稱駕駛執照遺失云云，顯非實在。
(三)本件被告甲○○係於八十八年九月十日及同年十月五日前往高雄市交通事件裁決
    所申請將南投縣警察局第四六六九三八號、內政部警政署國道公路警察局第00
    000000號及台北市政府警察局第000000000號舉發通知單，歸責
    於告訴人，此經被告甲○○供承無誤，且有卷附申請書影本三紙可佐，而告訴人
    復曾於九十年七月十六日親自前往高雄市交通事件裁決所領取本件高市府交裁字
    第三二—四六六九三八號裁決書（原舉發通知單為南投縣警察局第四六六九三八
    號，違規內容係車牌號碼ＸＸ—二二七五號於八十八年八月十五日在台十六線六
    點五公里處超速行駛），且遲至同年十一月二日始前往高雄市交通裁決所申訴等
    情，亦有送達回執一份附卷足稽，設若告訴人事前未曾同意被告甲○○以伊駕駛
    執照辦理罰鍰易處吊扣，豈有可能自行前往高雄市交通裁決所聽候裁決，且於收
    受裁決書後復未於法定期間內聲明異議，是告訴人明知駕駛執照並未遺失，且曾
    同意被告甲○○用以易處吊扣一節，應堪認定。
(四)被告丙○○固坦承確有將駕駛執照交予被告甲○○易處吊扣之用等情不諱，惟辯
    稱從未交付告訴人之證件云云，告訴人則陳稱伊與被告甲○○並不認識云云。然
    證人乙○○於本院調查中證稱久順車行原本係被告丙○○與告訴人共同經營，嗣
    後因告訴人服兵役，便由被告丙○○負責經營，又久順車行會固定向上允車行調
    借車輛，因彼此是同行，所以調車不用任何手續，若遇到調借的車子被開罰單，
    且找不到駕駛人時，被告丙○○及告訴人便會提供自己或家人的駕駛執照給上允
    公司辦理易處吊扣，另外，當時久順車行汽車貸款之債務問題係由被告甲○○協
    助解決，為了抵扣債務，被告丙○○及告訴人便將駕駛執照交付被告甲○○，以
    方便被告甲○○於日後收受罰單時，可以辦理易處吊扣之用等語明確，足見被告
    丙○○所辯並未交付告訴人駕駛執照云云，尚非事實。
(五)另告訴人陳稱伊係於八十七年二、三月間某日，在返家途中不慎遺失身分證正本
    、駕駛執照正本、書有「陳君篷收」字樣之身分證影本及捐血卡等證件云云，設
    若被告甲○○確有拾獲上開物品，自可直接持告訴人之身分證正本辦理易處吊扣
    事宜，實無仍使用書有「陳君篷收」字樣之身分證影本，而徒啟他人疑竇之理，
    且其若未事先徵得告訴人同意，豈有可能貿然持告訴人之駕駛執照辦理易處上允
    公司車輛罰鍰，致告訴人日後可輕易得知駕駛執照係遭其盜用而自陷刑責。是被
    告甲○○所辯被告丙○○係同時交付渠本人與告訴人之駕駛執照正本及身分證影
    本，用以辦理罰鍰易處吊扣之用等語，應非虛詞。
五、綜上所述，告訴人事前既已同意將駕駛執照提供予被告甲○○辦理易處調扣之用
    ，本件被告甲○○、丙○○二人即無以告訴人名義偽造租車契約書及歸責申請書
    之情事。此外，本院復查無其他積極證據，足認被告甲○○、丙○○二人確有公
    訴人所指之犯行，揆諸首開說明，自應依法為被告二人無罪之諭知。
六、至告訴人明知駕駛執照並未遺失，且已同意交予被告甲○○辦理易處吊扣，竟仍
    於九十一年五月七日向高雄市政府警察局新興分局告訴被告甲○○偽造文書之行
    為，恐涉有刑法第一百七十一條之誣告罪嫌；而被告甲○○、丙○○及告訴人明
    知告訴人及被告丙○○均非實際駕駛人，竟基於共同之犯意聯絡，由被告甲○○
    持被告丙○○及告訴人之駕駛執照，向高雄市監理處辦易處吊扣事宜，使該站不
    知情之公務員陷於錯誤而准予吊扣被告丙○○及告訴人之駕駛執照之行為，則另
    涉有刑法第二百十四條之使公務員登載不實罪嫌等部分，均應移由檢察官另行偵
    辦，附此敘明。
據上論斷，應依刑事訴訟法第三百零一條第一項，判決如主文。
中      華      民      國      九十二      年    八    月    二十九    日
                                        臺灣高雄地方法院刑事第八庭
                                            審判長法  官  曾  逸  誠
                                                  法  官  盧  怡  秀
                                                  法  官  謝  雨  真
右正本證明與原本無異。
如不服本判決，應於判決送達後十日內，向本院提出上訴狀。
                                                  書記官  陳  威  志
中    華    民    國      九十二      年      九      月      一      日


司法院資訊處製作；財團法人民間司法改革基金會備份。
